臺灣高等法院民事判決　　　　　　　　 95年度上易字第421號
上　訴　人　乙○○
被 上訴 人　甲○○
訴訟代理人　丁○○
上列當事人間請求損害賠償事件，上訴人對於中華民國95年3月2
4日台灣台北地方法院94年度訴字第6957號第一審判決提起上訴
，本院於96年4月24日言詞辯論終結，判決如下：
    主  文
原判決關於駁回上訴人後開第二項之訴部分，及該部分假執行之
聲請，暨訴訟費用之裁判均廢棄。
被上訴人應給付上訴人新台幣肆萬陸仟伍佰元，及自民國94年11
月14日起至清償日止，按年利率5％計算之利息。
其餘上訴駁回。
第一、二審訴訟費用，由被上訴人負擔十分之一，餘由上訴人負
擔。
    事實及理由
壹、程序部分：
    被上訴人經合法通知未於言詞辯論期日到場，核無民事訴訟
    法第386條各款所列情形，爰依上訴人之聲請，由其一造辯
    論而為判決。
貳、實體部分：
一、上訴人聲明：（一）原判決廢棄。（二）被上訴人應給付上
    訴人新台幣（下同）61萬7914元，及自起訴狀繕本送達翌日
    起至清償日止，按年利率5％計算之利息。
    被上訴人聲明：上訴駁回。
二、上訴人起訴主張：被上訴人於民國（下同）94年1月7日17時
    50分許，駕駛車牌號碼9185-FM（上訴人誤為978-GQ）自用
    小客貨車在台北縣坪林鄉○○路41公里處，未保持行車安全
    距離，由後方追撞伊所駕駛之車牌號碼LW-2961自用小客車
    ，致伊車輛嚴重毀損，依道路交通安全規則第94條規定，被
    上訴人駕駛後車未保持隨時可以煞停之距離，造成伊之損害
    ，為此請求被上訴人賠償伊維修之車身總成52萬9850元、左
    前門總成2萬2563元、儀表板總成6萬5501元，共計61萬7914
    元。爰依侵權行為之法律關係，求為命被上訴人給付61萬79
    14元，及自起訴狀繕本送達翌日起至清償日止，按年利率5
    ％計付利息之判決。
    被上訴人則以：本件交通事故起因於上訴人不當超車，上訴
    人之車輛先撞到第三人駕駛之營業大貨車，造成其車輛橫停
    於路中，伊始撞到上訴人駕駛座車門，伊在正常行駛下，無
    法預見此情況，伊保持安全距離，所造成之損害亦屬輕微，
    僅係上訴人駕駛座之左前車門凹陷，故僅有2萬2563元為伊
    所致之損害，該金額亦應依年限折舊計算等語，資為抗辯。
三、兩造不爭執之事實：
    上訴人於94年1月7日17時50分許，駕駛其所有車牌號碼LW-2
    961號自用小客車，沿宜蘭縣北宜公路往台北方向行駛，行
    經台北縣坪林鄉○○路41公里處，與對向車道駛來由訴外人
    丙○○駕駛之車牌號碼978-GQ營業大貨車發生撞擊，其後上
    訴人之自用小客車又遭同向後方由被上訴人駕駛之車牌號碼
    9185-FM自用小客貨車追撞。上訴人所有之自用小客車因本
    件交通事故之撞擊而報廢。
    證據：台北縣政府警察局新店分局95年6月6日北縣警店刑字
    第0950024144號、95年9月22日北縣警店刑字第0950044391
    號函檢送之本件交通事故肇事資料（本院卷31頁起、85頁起
    ）。
四、關於本件交通事故之肇事責任部分：
（一）按汽車在未劃設慢車道之雙向二車道行駛時，在劃有分向
      限制線之路段，不得駛入來車之車道內，道路交通安全規
      則第97條第2款定有明文。又汽車在同一車道行駛時，除
      擬超越前車外，後車與前車之間應保持隨時可以煞停之距
      離，同規則第94條第1項亦定有明文。
（二）經查依本件道路交通事故現場圖所示，肇事現場為轉彎處
      ，上訴人駕駛之LW-2961自用小客車係往台北方向，車頭
      停跨分向限制線上，被上訴人駕駛之9185-FM自用小客貨
      車同向停在上訴人之自用小客車後方，另有訴外人丙○○
      駕駛之車牌號碼978-GQ營業大貨車車頭向山壁，橫停在被
      上訴人之自用小客貨車後方（本院卷34、89頁）。又查上
      訴人在台北縣政府警察局新店分局接受調查時，陳述：伊
      由宜蘭往台北方向行駛，至肇事地點轉彎處踩煞車，就跟
      對面車道營業大貨車發生車禍，接著被後車自小（客）貨
      車追撞（本院卷39、94頁）；被上訴人陳述：伊由花蓮往
      台北方向行駛，至肇事地點，伊前方自用小客車煞車時打
      滑，碰撞對向營業大貨車，伊再追撞自用小客車而肇事（
      本院卷42、97頁）；訴外人丙○○陳述：伊由台北往宜蘭
      方向行駛，至肇事地點轉彎處，對向自用小客車發出打滑
      聲音，而且車輛靠近雙黃線，並碰撞伊車（本院卷45、10
      0頁）；丙○○並到場陳述：當時伊從台北往宜蘭方向經
      過轉彎處，聽到對向車輛打滑聲音，對向車越過雙黃線，
      撞到伊大貨車中間部分，伊大貨車甩尾呈橫向，剛好後輛
      車又撞向先前的肇事車，伊閃過後面撞上來的車輛打橫在
      路中間等語（本院卷122頁）。另查被上訴人自始並未陳
      述上訴人係因超車而肇事，丙○○到場亦證稱其未看到上
      訴人是否超車（本院卷122頁），被上訴人事後抗辯係上
      訴人駕車超車而肇事云云，為不足採。
（三）依上所述情節觀之，本件交通事故應係上訴人駕駛自用小
      客車，跨越分向線行駛，為其與訴外人丙○○駕駛之營業
      大貨車發生撞擊之肇事原因；而上訴人之自用小客車嗣遭
      被上訴人駕駛之自用小客貨車追撞，則係被上訴人駕車未
      保持行車安全距離，致追撞前方上訴人之自用小客車為肇
      事原因，此亦有台灣省台北縣區車輛行車事故鑑定委員會
      鑑定意見書可參（原審店調卷3頁起），兩造駕車均有過
      失，堪以認定。
五、關於上訴人請求被上訴人損害賠償部分：
（一）按損害之發生或擴大，被害人與有過失者，法院得減輕賠
      償金額或免除之，民法第217條第1項定有明文。又依民事
      訴訟法第222條第2項規定，當事人已證明受有損害而不能
      證明其數額或證明顯有重大困難者，法院應審酌一切情況
      ，依所得心證定其數額。
（二）經查上訴人所有之自用小客車因本件交通事故而報廢，為
      兩造所不爭執；又本院囑託台北市汽車商業同業公會依上
      訴人所有之自用小客車係西元1997年7月出廠，及該汽車
      之廠牌形式鑑價結果，認該車於本件交通事故發生時即94
      年1月間之正常行情車價約為16萬元，有該公會96年2月6
      日（96）北市汽車商鑑字第1218號函可憑（本院卷147頁
      ）。另上訴人自認該自用小客車已報廢賣得5000元（本院
      卷78頁），則上訴人所有該自用小客車因本件交通事故毀
      損所受損害應為15萬5000元（160,000元－5,000元＝155,
      000元）。
（三）又查上訴人所有自用小客車因本件交通事故所致受損情形
      為左前車頭、車身及擋風玻璃破裂，被上訴人所有自用小
      客貨車受損情形為前引擎蓋、水箱、前保險桿、右方向燈
      受損，訴外人丙○○之營業大貨車之受損情形為左側防護
      桿、油箱破裂、後車輪桿及左側燈受損，分經彼等在台北
      縣政府警察局新店分局接受調查時陳述明確（本院卷39、
      42、45、94、97、100頁），並有照片可憑（本院卷102頁
      起）；上訴人並稱被上訴人車係撞擊其車駕駛座左側車門
      （本院96年1月23日、96年4月24日言詞辯論筆錄）。按本
      件交通事故係上訴人駕駛自用小客車，跨越分向線行駛，
      為其與訴外人丙○○駕駛之營業大貨車發生撞擊之肇事原
      因；而上訴人之自用小客車遭被上訴人駕駛自用小客貨車
      追撞，則係被上訴人駕車未保持行車安全距離所致，有如
      前述，亦即上訴人所有自用小客車之毀損係因其與被上訴
      人之過失行為所致。爰參酌前述3部車輛之受損情形，及
      丙○○到場證稱上訴人之自用小客車駕駛座前角地方撞到
      伊之大貨車，擠到伊大貨車前、後輪中間下面等語（本院
      卷122頁）；並上訴人之自用小客車係與營業大貨車撞擊
      在前，因大貨車之形體較為堅固，上訴人之自用小客車與
      大貨車撞擊所受損害應較為嚴重等情狀，認上訴人之自用
      小客車所受損害主要應係因其與丙○○之大貨車撞擊所致
      ；惟被上訴人駕車未保持行車安全距離致追撞上訴人之自
      用小客車左前車門，亦增加造成上訴人自用小客車之損害
      。依上所述，上訴人就其所有自用小客車所受損害，顯然
      與有過失，應減輕被上訴人之賠償責任，認以令被上訴人
      負10分之3之賠償責任為適當。從而上訴人得請求被上訴
      人賠償上訴人之金額應為4萬6500元（計算式：155,000元
      ×3／10＝46,500元），上訴人超過上開金額之請求，應
      屬無據。
六、綜上所述，上訴人本於侵權行為之法律關係，請求被上訴人
    給付4萬6500元，及自起訴狀繕本送達翌日即94年11月14日
    起至清償日止，按年利率5％計算之利息，為有理由，應予
    准許；至超過上開金額之請求，則為無理由，不應准許。原
    審就上開應准許部分所為上訴人敗訴判決，尚有未洽；上訴
    論旨指摘原判決此部分不當，求予廢棄改判，為有理由；就
    上開不應准許部分所為上訴人敗訴判決，並無不合；上訴論
    旨指摘原判決此部分不當，求予廢棄改判，為無理由。
七、兩造其餘之攻擊或防禦方法及未經援用之證據，經本院斟酌
    後，認為均不足以影響本判決之結果，無逐一詳予論駁之必
    要。併此敘明。
八、據上論結，本件上訴為一部有理由，一部分無理由，依民事
    訴訟法第450條、第449條第1項、第79條，判決如主文。
中　　華　　民　　國　　96　　年　　5 　　月　　8 　　日
                  民事第八庭
                      審判長法　官  吳景源
　　　　　　　　　　　　　　法　官  滕允潔
　　　　　　　　　　　　　　法　官  鄭威莉
正本係照原本作成。
不得上訴。
中　　華　　民　　國　　96　　年　　5 　　月　　8 　　日
　　　　　　　　　　　　　　書記官  李垂福
